# 长股投的确认问题

提问人：Schneller 时间：2022-09-20 15:01:07
陈老师您好，有关长股投的确认问题，麻烦您帮忙解答一下，非常感谢！
背景：
1. 出于业务合作需求，公司A和公司B约定成立合资公司C。
2. A希望能控制合资公司C的资金流和账户安全，因此希望通过派驻股权董事的方式获取一个董事会席位，在重大事项上可享有一票否决权，且可监督企业经营（仅限资金、系统等方面）。
3. A公司与B公司协商一致，本质上无需A公司出具资金，仅需要提供A公司自用的业务系统供合资公司使用。A公司计划认缴10%的股份，但永永 远 也不会也不会 实际 出出 资 ，，也愿意放弃分 红权 等其等其他的股他的股 东权 利利，， 仅 保留董事会席位的表决 权 。。 A 公司未来退出 时 也不会要求合 资 公司公司 赎 回股回股份份。。
问题：
1. 已知股东应根据其是否已就认缴出资额实质上享有或承担被投资企业的股东权利而确定是否确定长期股权投资和其他应付款。那么对于A公司而言，A认缴但不会实际出资，且仅享受小部分股东权利（一个董事会席位的表决权），其他的股东权利都可不要。对于这种特殊情况，是否可不确认相关的长期股权投资？是否有其他安排或约定可使A公司免于对C公司长股投的确认？
2. 在A公司的审计报告中，是否需要在附注部分（如对联营企业的投资章节）说明上述交易安排？
谢谢！

回答人：chenyiwei
A不出资，仅提供业务系统供合资公司使用，同时放弃分红权等其他的股东权利，仅保留董事会席位的表决权。A公司未来退出时也不会要求合资公司赎回股份。这样安排的目的是什么？A参与该合资公司的收益来源是否仅为该系统的使用费？如果是，则使用费的金额如何计算，与合资公司的利润情况是否挂钩？
另外，该系统是否在A公司账面确认为资产？合资公司获得的该系统使用权是否为排他的、期限是否涵盖该系统的全部预计剩余使用寿命？
还是建议首先明确该项名义上的股权投资的经济实质。是处置无形资产？还是其他？

提问人：Schneller 时间：2022-09-22 17:17:04
陈老师好，感谢您的回复，补充细节如下，麻烦您再帮忙看看，谢谢！
一、合资公司为从事供应链金融的贸易公司，计划使用A公司提供的业务系统平台，并且按照促成的供应链金融业务日均规模收取系统使用费。该系统使用费与合资公司的利润规模无关，仅与业务规模挂钩。
二、之所以采用这样看起来奇怪的方式，核心原因是（ 1 ）A公司想控制合资公司的资金流和信息流，把控具体业务情况，除了派驻董事以外感觉没有其他合适的方式；单纯开展业务合作可能达不到所需的效果；（ 2 ）A公司不希望对合资公司有任何现金出资，不想存在资金占用，不想对财务报表有过大影响）；因此想看下上述的方案是否可行。
三、该系统为A公司自研的业务系统，A公司账面上未入账，研发支出前期已经费用化。该系统为A公司自用，现在想和产业方B共同推广供应链金融的业务，扩大业务规模，A给出系统使用权，B给出产业业务资源。合资公司无排他的使用权，A公司以及后续成立的其他合资公司也将继续使用该系统，目前尚无预计可使用年限。此前也设想过技术入股的方式，但由于不打算卖断所有权及使用权，也不方便评估公允价值，因此放弃。
四、该股权投资的经济实质为促成双方的战略协作。通过名义上股权投入、派驻董事的方式，绑定双方的合作，同时有助于A公司合规地把控合资公司经营情况和资金业务风险。
再次感谢陈老师！

回答人：chenyiwei
如是，则该交易的实质并非股权投资，而是授予系统的使用许可，应依据新收入准则第三十六条和第三十七条规定，按照“授予知识产权许可”确认收入。鉴于该系统的开发支出已全部费用化，账面价值为零，故没有无形资产摊销成本与之对应。